臺灣雲林地方法院刑事判決              100年度訴字第745號
公  訴  人  臺灣雲林地方法院檢察署檢察官
被      告  宋明順
上列被告因違反毒品危害防制條例案件，經檢察官提起公訴（10
0 年度毒偵字第1201號），被告於準備程序中就被訴事實為有罪
之陳述，本院合議庭裁定由受命法官獨任進行簡式審判程序，判
決如下：
    主      文
宋明順施用第一級毒品，累犯，處有期徒刑拾壹月。
    事實及理由
一、犯罪事實：
    宋明順前於民國87年間，因施用毒品案件，經臺灣南投地方
    法院（下稱南投地院）於87年9 月5 日，以87年度毒聲字第
    324 號裁定送觀察、勒戒後，因認有繼續施用毒品之傾向，
    經南投地院於87年10月13日，以87年度毒聲字第522 號裁定
    令入戒治處所施以強制戒治1 年，嗣由南投地院於88年2 月
    22日，以88年度毒聲字第248 號裁定停止戒治付保護管束，
    再因保護管束期間施用毒品，經南投地院於88年10月12日，
    以88年度毒聲字第1601號裁定撤銷保護管束送戒治，復於同
    年12月6 日入所執行殘餘之強制戒治，至89年7 月18日執行
    完畢釋放，嗣由臺灣南投地方法院檢察署（下稱南投地檢署
    ）檢察官於89年8 月4 日，以89年度戒毒偵字第291 、292
    、293 、294 號為不起訴處分確定在案。復於上開強制戒治
    執行完畢釋放後5 年內之89年間，因施用毒品案件，經南投
    地院於89年8 月25日，以89年度毒聲字第1444號裁定送強制
    戒治，並於90年5 月28日，經南投地院以90年度毒聲字第66
    7 號裁定停止戒治付保護管束，於90年8 月24日因保護管束
    期滿未經撤銷而認強制戒治執行完畢；所涉刑責部分，則經
    南投地方法院於90年1 月15日，以89年度訴字第447 號判決
    ，判處有期徒刑9 月、7 月，並定應執行有期徒刑1 年確定
    ，於91年9 月15日縮刑期滿執行完畢。另於95年間，因連續
    施用毒品案件，經南投地院於95年8 月1 日、95年11月13日
    ，各以95年度訴字第235 號、95年度埔刑簡字第215 號判決
    ，分別判處有期徒刑1 年、6 月確定。上開二罪，嗣因減刑
    條例實施，乃由南投地院於96年7 月16日，以96年度聲減字
    第26號裁定將所科之刑均予減刑二分之一，並定應執行刑為
    有期徒刑8 月確定，於96年7 月16日縮刑期滿執行完畢。詎
    其仍不知戒絕毒癮，復基於施用第一級毒品海洛因之犯意，
    於100 年1 月13日下午4 時許，在其位於南投縣埔里鎮○○
    路80號住處內，將第一級毒品海洛因置於針筒內注射身體之
    方式，施用第一級毒品海洛因1 次。嗣於100 年1 月15日上
    午10時許，因其為列管毒品調驗人口，經通知採集尿液送驗
    結果，呈可待因、嗎啡陽性反應，始悉上情。
二、認定犯罪事實所憑之證據及理由：
  (一)本案被告宋明順所犯之罪，係死刑、無期徒刑、最輕本刑為
    3 年以上有期徒刑以外之罪，其於準備程序就前揭被訴事實
    為有罪之陳述，經受命法官告知簡式審判程序之旨，並聽取
    其與公訴人之意見後，本院合議庭認無不得或不宜改依簡式
    審判程序進行之情事，依刑事訴訟法第273 條之1 第1 項、
    第284 條之1 規定，裁定由受命法官獨任進行簡式審判程序
    ，是本案之證據調查，依刑事訴訟法第273 條之2 規定，不
    受同法第159 條第1 項、第161 條之2 、第161 條之3 、第
    163 條之1 及第164 條至第170 條規定之限制。
  (二)上揭犯罪事實，業據被告於警詢、檢察事務官詢問時及本院
    審理時均坦承不諱（見南投地檢署100 年度毒偵字第611 號
    卷【下稱100 毒偵611 卷】第28頁、臺灣雲林地方法院檢察
    署100 年度毒偵字第1201號卷第18頁、第19頁、本院卷第21
    頁、第24頁反面），且其於100 年1 月15日上午10時3 分許
    ，在警局親採封緘之尿液，經送往詮昕科技股份有限公司，
    以氣相層析質譜儀檢驗分析法（GC/MS ）檢驗後，確呈可待
    因、嗎啡陽性反應，此有該公司100 年1 月20日濫用藥物尿
    液檢驗報告（原樣編號：Ｚ000000000000 號）、南投縣政府
    警察局埔里分局毒品案件委託鑑驗尿液代號與真實姓名對照
    表各1 份在卷可憑（見南投地檢署100 毒偵611 卷第29頁、
    第30頁）。綜上，足認被告上開自白核與事證相符，應堪採
    信。
  (三)按「毒品危害防制條例於92年7 月9 日修正公布，自93年1
    月9 日施行，其中第20條、第23條將施用毒品之刑事處遇程
    序，區分為『初犯』、『五年內再犯』及『五年後再犯』。
    依其立法理由之說明：『初犯』，經觀察、勒戒或強制戒治
    後，應為不起訴處分或不付審理之裁定；經觀察、勒戒或強
    制戒治執行完畢釋放後，『五年內再犯』者，因其再犯率甚
    高，原實施之觀察、勒戒及強制戒治既已無法收其實效，爰
    依法追訴或裁定交付審理。至於經觀察、勒戒或強制戒治執
    行完畢釋放後，『五年後再犯』者，前所實施之觀察、勒戒
    或強制戒治已足以遮斷其施用毒品之毒癮，為期自新及協助
    其斷除毒癮，仍適用『初犯』規定，先經觀察、勒戒或強制
    戒治之程序。從而依修正後之規定，僅限於『初犯』及『五
    年後再犯』二種情形，始應先經觀察、勒戒或強制戒治程序
    。倘被告於五年內再犯，經依法追訴處罰，縱其第三次（或
    第三次以上）再度施用毒品之時間，在初犯經觀察、勒戒或
    強制戒治執行完畢釋放五年以後，已不合於『五年後再犯』
    之規定，且因已於『五年內再犯』，顯見其再犯率甚高，原
    實施觀察、勒戒或強制戒治，已無法收其實效，即應依該條
    例第10條處罰（最高法院97年度第5 次刑事庭會議決議、97
    年度臺非字第528 號判決參照）。本件被告第二次犯施用毒
    品係於初犯後，『五年內再犯』，且經檢察官予以不起訴處
    分，則其於97年9 月1 日復犯施用毒品罪，即非屬上揭條例
    第20條第3 項所定「五年後再犯」之情形，自應由檢察官依
    同條例第23條第2 項規定追訴」（臺灣高等法院暨所屬法院
    98年法律座談會刑事類第18則參照），是以，第二次施用毒
    品只要於初犯後五年內再犯，無論該第二次係僅施以保安處
    分之觀察、勒戒、強制戒治，或遭起訴判處刑罰，均認屬「
    五年內再犯」，其後再犯施用毒品犯行，已非屬毒品危害防
    制條例第20條第3 項所定「五年後再犯」之情形，自應由檢
    察官依同條例第23條第2 項之規定追訴。本案被告前於87年
    間，因施用毒品案件，經南投地院於87年9 月5 日，以87年
    度毒聲字第324 號裁定送觀察、勒戒後，因認有繼續施用毒
    品之傾向，經南投地院於87年10月13日，以87年度毒聲字第
    522 號裁定令入戒治處所施以強制戒治1 年，嗣由南投地院
    於88年2 月22日，以88年度毒聲字第248 號裁定停止戒治付
    保護管束，再因保護管束期間施用毒品，經南投地院於88年
    10月12日，以88年度毒聲字第1601號裁定撤銷保護管束送戒
    治，復於同年12月6 日入所執行殘餘之強制戒治，至89年7
    月18日執行完畢釋放，嗣由南投地檢署檢察官於89年8 月4
    日，以89年度戒毒偵字第291 、292 、293 、294 號為不起
    訴處分確定在案。復於上開強制戒治執行完畢釋放後5 年內
    之89年間，因施用毒品案件，經南投地院於89年8 月25日，
    以89年度毒聲字第1444號裁定送強制戒治，並於90年5 月28
    日，經南投地院以90年度毒聲字第667 號裁定停止戒治付保
    護管束，於90年8 月24日因保護管束期滿未經撤銷而認強制
    戒治執行完畢；所涉刑責部分，則經南投地方法院於90年1
    月15日，以89年度訴字第447 號判決，判處有期徒刑9 月、
    7 月，並定應執行有期徒刑1 年確定，於91年9 月15日縮刑
    期滿執行完畢。另於95年間，因連續施用毒品案件，經南投
    地院於95年8 月1 日、95年11月13日，各以95年度訴字第23
    5 號、95年度埔刑簡字第215 號判決，分別判處有期徒刑1
    年、6 月確定。上開二罪，嗣因減刑條例實施，乃由南投地
    院於96年7 月16日，以96年度聲減字第26號裁定將所科之刑
    均予減刑二分之一，並定應執行刑為有期徒刑8 月確定，於
    96年7 月16日縮刑期滿執行完畢等情，有臺灣高等法院被告
    前案紀錄1 份在卷可佐。從而，被告本案犯行距上揭強制戒
    治執行完畢釋放雖已逾五年，惟依前揭說明，被告已非屬「
    五年後再犯」，自應依法訴追審理。
三、論罪科刑之理由：
  (一)查海洛因乃屬毒品危害防制條例第2 條第2 項第1 款所指之
    第一級毒品。核被告所為，係犯毒品危害防制條例第10條第
    1 項之施用第一級毒品罪。被告持有第一級毒品之低度行為
    ，應為其施用第一級毒品之高度行為所吸收，不另論罪。
  (二)被告有前述犯罪事實欄所記載之前科紀錄，此觀臺灣高等法
    院被告前案紀錄表可明，其於有期徒刑執行完畢後，5 年以
    內故意再犯本件有期徒刑以上之罪，為累犯，應依刑法第47
    條第1 項之規定加重其刑。
  (三)爰審酌被告前因施用毒品案件，已經觀察勒戒、強制戒治、
    起訴科刑執行完畢，竟未能戒除施用毒品之惡習，又再為本
    件施用毒品之犯行，足見被告意志力薄弱，且無視國家杜絕
    毒品犯罪之禁令，所為實不可取，惟念其犯後始終坦承犯行
    ，態度尚佳，足見其已知所悔悟，且佐以施用毒品之犯行，
    在本質上乃屬戕害自己身心健康之行為，尚未有嚴重破壞社
    會秩序或侵害他人權益之情形，兼衡此類犯罪心態與一般刑
    事犯罪之本質並不相同，應側重以適當之醫學治療及心理矯
    治處遇為宜，暨被告自承教育程度為國中畢業，智識程度不
    高，且家中尚有罹患老人癡呆症的母親亟待照顧等一切情狀
    ，分別量處如主文所示之刑，並定其應執行之刑。另公訴人
    雖對被告具體求刑判處有期徒刑1 年4 月，惟本院審酌上情
    暨被告另案施用毒品之方式、時間（見南投地院99年度訴字
    第527 號、100 年度訴字第301 號判決），認量處如主文所
    示之刑為適當，公訴人之求刑，核屬過重，附此敘明。
四、應適用之法律：
  (一)刑事訴訟法第273 條之1 第1 項、第299 條第1 項前段。
  (二)毒品危害防制條例第10條第1 項。
  (三)刑法第11條前段、第47 條第1 項。
本案經檢察官黃煥軒到庭執行職務
中    華    民    國   100    年    9     月    30    日
                  刑事第五庭  法  官  鍾世芬
以上正本證明與原本無異。
如不服本判決應於收受判決後10日內向本院提出上訴書狀，並應
敘述具體理由；其未敘述上訴理由者，應於上訴期間屆滿後20日
內向本院補提理由書（均須按他造當事人之人數附繕本）。「切
勿逕送上級法院」。
                              書記官  王雪招
中    華    民    國   100    年    9     月    30    日
附錄本案論罪科刑法條全文：
毒品危害防制條例第10條
施用第一級毒品者，處6 月以上5 年以下有期徒刑。
施用第二級毒品者，處3 年以下有期徒刑。